【裁判字號】    97,消債抗,75
【裁判日期】    971217
【裁判案由】    更生事件
【裁判全文】
臺灣臺北地方法院民事裁定            97年度消債抗字第75號
抗  告  人    甲○
代  理  人    唐迪華律師
上列抗告人因消費者債務清理條例事件聲請更生，對於民國97
年8月20日本院97年度消債更字第559號裁定提起抗告，本院裁定
如下：
    主  文
抗告駁回。
抗告程序費用新臺幣壹仟元由抗告人負擔。
    理  由
一、抗告意旨略以：抗告人於民國95年間與債權銀行成立債務協
    商，約定自95年10月起，每月償還新臺幣（下同）21,823元
    。然抗告人月收入僅有33,000元，而抗告人有2子目前均在
    學，長子任家輝復因注意力無法集中且有過動情況被診斷疑
    似罹患「亞斯伯格症」，抗告人亦因頸椎遭到壓迫而罹患暈
    眩症，致使全家之醫療負擔沈重，生活所需龐大。另抗告人
    於89年間向友人乙○○借款20萬元，自95年8月起開始還款
    ，分54期還款，每月每期3,700元，加上每月須給付前揭協
    商款項，致無法維持最低基本生活，爰提起本件抗告，請求
    廢棄原裁定，並同時准予開始更生程序等語。
二、按債務人對於金融機構因消費借貸、自用住宅借款、信用卡
    或現金卡契約而負債務，在聲請更生或清算前，應提出債權
    人清冊，以書面向最大債權金融機構請求協商債務清償方案
    並表明共同協商之意旨，消費者債務清理條例第151條第1項
    定有明文。次按債務人與金融機構協商成立者，不得聲請更
    生或清算，但因不可歸責於己之事由，致履行顯有重大困難
    者，不在此限；本條例施行前，債務人依金融主管機關協調
    成立之中華民國銀行公會會員辦理消費金融案件無擔保債務
    協商機制與金融機構成立之協商，準用前項之規定，同條例
    第151條第5項、第6項分別定有明文。揆諸其立法理由可知
    ，債務清償方案成立後，固由債務人按其條件履行，惟需於
    其後發生情事變更，在清償期間收入或收益不如預期，致該
    方案履行困難甚或履行不能，因不可歸責於己，始能聲請更
    生或清算，此項規定旨在避免債務人任意毀諾已成立之協商
    ，濫用更生或清算之裁判上債務清理程序，蓋以債務清償方
    案係經當事人行使程序選擇權所為之債務清理契約，債務人
    應受該成立之協議所拘束，債務人既已與金融機構協商成立
    ，如認該協商方案履行有其他不適當情形，自仍應再循協商
    途徑謀求解決。
三、本件抗告人曾與銀行公會債務協商，達成分期還款協議，此
    有財團法人金融聯合徵信前置協商專用債權人清冊中心與匯
    款申請書18紙附卷可稽，是依消費者債務清理條例第151 條
    第5項但書之規定，須有不可歸責於己之事由，致履行顯有
    重大困難，始得聲請更生。經查，依抗告人所提出95年度及
    96年度綜合所得稅各類所得資料清單，其95及96年度之所得
    分別為10,000元及240,198元，足知抗告人於95年間協商成
    立後，其所得非但未有減少甚而大幅增加，難謂有於債務協
    商成立後發生情事變更，在清償期間收入或收益不如預期，
    致該方案履行困難甚或履行不能之情。又抗告人主張其長子
    任家輝疑似罹患「亞斯伯格症」，而其亦罹患暈眩症，致使
    全家之醫療負擔沈重，生活所需龐大云云，並提出財團法人
    慈濟綜合醫院臺北分院（下稱慈濟醫院臺北分院）96年1月2
    日診斷證明書、張純龍中醫診所藥品處方箋及收據34紙、合
    春中醫診所門診掛號費收據11為證。惟查，觀諸任家輝96年
    1月2日慈濟醫院臺北分院之診斷證明書記載疑似罹患「亞斯
    伯格症」，而有關任家輝於張純龍中醫診所藥品處方箋及收
    據16紙，病名卻均為「心悸」或「皮膚癢」，顯與「亞斯伯
    格症」無關；而有關抗告人於張純龍中醫診所藥品處方箋及
    收據18紙，病名均為「內分泌疾患」，亦與「暈眩症」無關
    ，且依上開醫療費收據，上訴人與其子每月醫療費各約1,64
    0元，是抗告人與其長子是否有因罹患暈眩症、亞斯伯格症
    ，致使全家之醫療負擔沈重，生活所需龐大之情，已不無疑
    義。另抗告人陳報其於89年間向友人乙○○借款20萬元，自
    95 年8月開始還款，分54期還款，每月每期3,700元云云，
    並提出抗告人所出具之切結書及乙○○國泰世華存摺簿影本
    各1份為證。查該切結書係記載抗告人「約於民國87年」曾
    向乙○○借款，與抗告人更生聲請狀記載係於89年間向乙○
    ○借款，前後陳述已有不一。又乙○○帳戶雖自96年1月22
    日起，每月均有卡片轉入3,680元或3,700元，然亦無法據此
    證明係抗告人所匯入，且依抗告人所提出之所有金融機構存
    摺影本與證券存摺影本（見原審卷第64-75頁），均未有抗
    告人每月以卡片轉入3,680元或3,700元至乙○○帳戶之記錄
    ，是抗告人究否有該筆債務，亦不無疑義。再者，抗告人自
    95年10月起至97年3月6日止，均依債務協商之條件，按月還
    款21,823元，至97年4月始毀諾，然依抗告人所提出之證券
    存摺影本（見原審卷第69頁），抗告人於97年4月7日將其所
    持有之神達電腦股票6,000股（當日收盤價每股28.1元，共
    168,600元）、國巨股票10,000股（當日收盤價每股11.2元
    ，共112,000元）、頂倫股票12,000股（當日收盤價每股7.9
    5元，共95,400元）、聚碩股票4,000股（當日收盤價每股
    20.8元，共83,200元）及寶成股票5,000股（當日收盤價每
    股29.95元，共149,750元）全數賣出，共計獲得股款608,95
    0元（168,600＋112,000＋95,400＋83,200＋149,750＝608,
    950）（見本院卷第32-36頁）。足見抗告人於97年4月顯有
    足夠之資力，依約繳納債務協商款項，抗告人卻於消費者債
    務清理條例97年4月11日施行前，恣意毀諾，濫用更生之裁
    判上債務清理程序，其行為殊不足取。綜上，抗告人於債務
    協商成立後，均有依約還款，足徵本件既無情事變更，亦無
    重大履行困難之處，且有可歸責抗告人之事由。抗告人依消
    費者債務清理條例向本院聲請更生，與該條例第151條第5項
    但書所規定「因不可歸責於己之事由，致履行顯有重大困難
    者」之要件不相符，自應駁回抗告人更生之聲請。從而，原
    審裁定駁回抗告人更生之聲請，核無違誤，抗告意旨猶執前
    詞，指摘原裁定不當，求予廢棄另為裁定，為無理由，應予
    駁回。
四、據上論結，本件抗告為無理由，依消費者債務清理條例第15
    條，民事訴訟法第495條之1第1項、第449條第1項、第95條
    、第78條，裁定如主文。
中    華    民    國    97    年    12    月    17    日
                  民事第三庭審判長法    官  丁蓓蓓
                                  法    官  孫正華
                                  法    官  魏式瑜
以上正本係照原本作成
本裁定不得再抗告
中    華    民    國    97    年    12    月    17    日
                                書  記  官  高雲龍


司法院資訊處製作；財團法人民間司法改革基金會備份。
